【裁判字號】    99,易,2596
【裁判日期】    990831
【裁判案由】    家庭暴力防治法之傷害
【裁判全文】
臺灣臺中地方法院刑事判決  99年度易字第2596號
公  訴  人  臺灣臺中地方法院檢察署檢察官
被      告  乙○○
上列被告因家庭暴力防治法之傷害案件，經檢察官提起公訴（99
年度偵字第15523號），本院判決如下：
    主    文
乙○○犯傷害罪，處拘役貳拾日，如易科罰金，以新臺幣壹仟元
折算壹日。
    犯罪事實
一、乙○○為丙○○之外甥女，二人具有家庭暴力防治法第三條
    第四款所列之家庭成員關係。二人於民國九十九年五月二十
    日中午十二時三十分許，在臺中縣石岡鄉○○村○○路梅子
    巷四十一之一號之住處，為丙○○向乙○○催討債務之事發
    生口角，期間因丙○○將乙○○家中之冰箱門用力甩開，乙
    ○○即拿照相機拍照，丙○○見狀隨即往前欲以其皮包甩開
    乙○○之照相機，詎乙○○竟基於傷害他人身體之犯意，出
    手將丙○○推倒在地，致丙○○受有頭後枕部擦挫傷併頭皮
    血腫6X6公分之普通傷害。
二、案經丙○○訴由臺中縣警察局東勢分局報告臺灣臺中地方法
    院檢察署檢察官偵查起訴。
    理    由
一、證據能力之說明：按被告以外之人於審判外之言詞或書面陳
    述，除法律有規定者外，不得作為證據，刑事訴訟法第一百
    五十九條第一項定有明文，此即學理上所稱「傳聞證據排除
    法則」。被告以外之人於偵查中向檢察官所為之陳述，除顯
    有不可信之情況者外，得為證據；被告以外之人於審判外之
    陳述，雖不符同法第一百五十九條之一至第一百五十九條之
    四之規定，而經當事人於審判程式同意作為證據，法院審酌
    該言詞陳述或書面陳述作成時之情況，認為適當者，亦得為
    證據。當事人、代理人或辯護人於法院調查證據時，知有第
    一百五十九條第一項不得為證據之情形，而未於言詞辯論終
    結前聲明異議者，視為有前項之同意，亦為同法第一百五十
    九之一第二項及第一百五十九條之五所分別明定。而鑒於採
    用傳聞證據排除法則之重要理由之一，係因傳聞證據未經當
    事人之反詰問予以覈實，若當事人願放棄對原供述人之反對
    詰問時，原則上即可承認該傳聞證據之證據能力，而揆諸我
    國刑事訴訟法第一百五十九條之五之立法理由，除參照前述
    傳聞證據排除法則之基本法理外，亦參考日本刑事訴訟法第
    三百二十六條之立法例，查日本刑事審判實務之運作，有關
    檢察官及被告均同意作為證據之傳聞書面材料或陳述，可直
    接援引該國刑事訴訟法第三百二十六條作為傳聞例外之法律
    依據，僅在檢察官與被告不同意之情況下，乃需根據其他傳
    聞例外規定俾以斟酌該等書面材料或陳述是否具有證據能力
    ，在當事人間無爭執之案件中，傳聞證據基本上均可依據前
    引規定提出於法院使用。據此，我國刑事訴訟法第一百五十
    九條之五之適用應可作同上之解釋，本件檢察官所提出之供
    述證據及書面證據之內容，固為被告以外之人在審判外之陳
    述，屬傳聞證據，惟被告乙○○就前開審判外之陳述，迄於
    言詞辯論終結前，對於該等證詞之證據能力均未為異議之聲
    明，而本院審酌該等證據內容作成時之情況，核無違法取證
    及證明力明顯過低而顯有不可信之瑕疵及情況，亦認為以之
    作為證據為適當，故依上開規定及說明，自得作為證據，合
    先敘明。
二、上揭犯罪事實，業據被告乙○○於本院審理時坦承不諱，核
    與告訴人丙○○於警詢、偵訊中指訴之情節相符，並有東勢
    鎮農會附設農民醫院一般診斷證明書及現場照片二張在卷可
    稽。被告於本院審理時自白犯罪，應與事實相符，而足堪採
    信。因而認本件事證明確，被告傷害犯行，應堪認定。
三、按家庭暴力防治法所稱家庭暴力者，謂家庭成員間實施身體
    或精神上不法侵害之行為；又所稱家庭暴力罪者，謂家庭成
    員間故意實施家庭暴力行為而成立其他法律所規定之犯罪，
    家庭暴力防治法第二條第一項、第二項定有明文。本案被告
    與告訴人為姑侄關係，此經告訴人與被告陳明在卷，其二人
    間係家庭暴力防治法第三條第四款所定旁系血親之家庭成員
    關係。核被告乙○○所為，係犯刑法第二百七十七條第一項
    之普通傷害罪，屬家庭暴力防治法第二條第二款之家庭暴力
    罪，因家庭暴力防治法之上開條文並無罰則規定，是以此部
    分犯行應依刑法傷害罪之規定予以論罪科刑。爰審酌被告素
    行良好，尚無前科，有臺灣高等法院被告前案紀錄表在卷可
    考，惟未能以理性和平方式解決，因細故即與其姑母即告訴
    人丙○○發生衝突，並傷害告訴人，誠屬憾事，顯有可非議
    之處，惟依卷附診斷證明書所載，告訴人丙○○所受之傷勢
    情狀，暨被告犯罪之動機、目的、手段、智識程度，及犯後
    終能坦承傷害犯罪，犯後態度尚佳等一切情狀，量處如主文
    所示之刑，並諭知易科罰金之折算標準。
據上論斷，應依刑事訴訟法第二百九十九條第一項前段，刑法第
二百七十七條第一項、第四十一條第一項前段，刑法施行法第一
條之一第一項、第二項前段，判決如主文。
本案經檢察官甲○○到庭執行職務。
中    華    民    國    99    年    8     月    31    日
              刑事第十八庭  法  官  張清洲
以上正本證明與原本無異。
如不服本判決，應於收送達後十日內向本院提出上訴書狀（應敘
述具體理由並附繕本）。
上訴書狀如未敘述理由，應於上訴期間屆滿後二十日內補提理由
書於本院。
                            書記官  詹東益
中    華    民    國    99    年    8     月    31    日
附錄論罪科刑法條
中華民國刑法第277條
（普通傷害罪）
傷害人之身體或健康者，處3年以下有期徒刑、拘役或1千元以下
罰金。
犯前項之罪因而致人於死者，處無期徒刑或7年以上有期徒刑；
致重傷者，處3年以上10年以下有期徒刑。

司法院資訊處製作；財團法人民間司法改革基金會備份。
